【裁判字號】    92,交易,354
【裁判日期】    921205
【裁判案由】    過失致死
【裁判全文】
臺灣臺北地方法院刑事判決                        九十二年度交易字第三五四號
    公  訴  人  臺灣臺北地方法院檢察署檢察官
    被      告  己○○  男  民國七十一年二月十八日生（檢察官於聲請簡易判決
右列被告因過失致死案件，經檢察官聲請以簡易判決處刑（九十一年度調偵字第四五
一號、第四五二號），本院台北簡易庭受理後（受理案號為九十二年度北交簡字第三
五八號），認不宜以簡易判決處刑，移送前來，本院適用通常程序判決如左：
    主      文
己○○因過失致人於死，處有期徒刑柒月。
    事      實
一、己○○於於民國九十一年三月五日下午一時許，騎乘車號ＢＥＦ－四七五號重型
    機車沿台北市甲○區市○○道○段外側車道由西往東方向行駛，途經台北市甲○
    區市○○道○段一九０號前道路時，本應注意汽車行駛時，駕駛人應隨時注意車
    前狀況，並採取必要之安全措施，而依當時情形又非不能注意，竟疏未注意車前
    狀況，適有行人王贛欲由南往北在該處穿越市○○道，未行走距該處東側二五點
    二公尺處設置之行人穿越道（即斑馬線）及距該處西側四五點一公尺處設置之行
    人穿越道，而在該二處行人穿越道一百公尺之範圍內逕自由南往北方向穿越市○
    ○道，而己○○竟疏未注意車前狀況及採取必要之安全措施，而使其所騎乘機車
    撞及王贛，王贛經送醫急救後延至九十一年三月七日下午七時二十分許因腦幹衰
    竭、頭部外傷顱內出血不治死亡。己○○於肇事後，於警員前往現場處理時，在
    其上開犯行未為任何有偵查犯罪職權之公務員已知悉前，不逃避接受裁判而當場
    向警員自首，承認其為肇事人，而知上情。
二、案經台灣台北地方法院檢察署檢察官相驗被害人王贛之屍體後自動檢舉偵查及由
    被害人王贛之女丁○○訴由台北市政府警察局甲○分局移送台灣台北地方法院檢
    察署檢察官暨由被害人王贛之配偶戊○○○、其子丙○○、丁○○、乙○○訴由
    台灣台北地方法院檢察署檢察官偵查後聲請以簡易判決處刑，本院受理後，認不
    宜以簡易判決處刑，改依通常程序審理。
      理      由
一、右揭事實一之部分中關於被告己○○有於前述時地騎乘前開車號機車在前述肇事
    地點，未注意到適有被害人王贛在上開地點通過馬路，而使其所騎乘之機車撞及
    被害人王贛，而使王贛死亡等事實，業據被告於檢察官偵查及於本院調查、審理
    時供承不諱（相驗卷第十九頁正面訊問筆錄、本院九十二年七月二日訊問筆錄及
    同年十一月十七日審判筆錄參照），並有記載本件事故發生情形之道路交通事故
    調查報告表及現場相片附卷足憑（相驗卷第十一頁至第十六頁參照），按汽車行
    駛時，駕駛人應隨時注意車前狀況，並採取必要之安全措施，道路交通安全規則
    第九十四條第三項定有明文，而道路交通安全規則所稱之汽車，依該規則第二條
    規定包括機器腳踏車在內，是被告騎乘前揭車號機車經過上開肇事地點，本即應
    隨時注意車前狀況，並採取必要之安全措施，而依當時情形又非不能注意，竟疏
    未注意車前狀況，致其所騎乘機車撞及被害人王贛，其就本件事故之發生有過失
    甚為明確，而被害人王贛確實因本件事故致腦幹衰竭、頭部外傷顱內出血不治死
    亡，亦業經檢察官督同法醫師相驗屬實，製有勘驗筆錄、相驗屍體證明書、驗斷
    書在卷可稽（相驗卷第十七頁、第二十頁至第二五頁參照），被害人王贛之死亡
    與被告之上開過失行為間有相當因果關係，是依(一)前揭道路交通事故調查報告表
    、現場照片及(二)檢察官督同法醫師就被害人王贛死亡原因所制作之勘驗筆錄、相
    驗屍體證明書、驗斷書等補強證據已足資擔保被告於檢察官偵查及於本院調查、
    審理中所為上開任意性自白具有相當程度之真實性，而得使本院確信被告前述自
    白之犯罪事實確屬真實，從而依刑事訴訟法第一百五十六條第一項「被告之自白
    ，非出於強暴、脅迫、利誘、詐欺、疲勞訊問、違法羈押或其他不正之方法，且
    與事實相符者，得為證據。」及第二項「被告或共犯之自白，不得作為有罪判決
    之唯一證據，仍應調查其他必要之證據，以察其是否與事實相符。」規定，本院
    自得依被告前述自白及各該補強證據認定被告有為前述犯行，雖被害人王贛在距
    離行人穿越道一百公尺範圍內之肇事路段穿越道路（前揭道路事故調查報告表之
    現場圖、現場照片參照），違反道路交通安全規則第一百三十四條第一款「設有
    行人穿越道、人行天橋或人行地下道者，必須經由行人穿越道、人行天橋或人行
    地下道穿越，不得在其一百公尺範圍內穿越道路。」規定，而就本件事故之發生
    同有過失，然被告就本件事故之發生已有如前所述之過失，要不得據此而得認被
    告無庸就其過失犯行負責，本件事證明確，被告犯行堪以認定。
二、核被告己○○所為，係犯刑法第二百七十六條第一項之過失致人於死罪。全程到
    庭實行公訴之檢察官雖以被告於本件行為當時係幫其父親黃榮華載運貨物，而生
    本件事故，故於本院九十二年十一月十七日審理時當庭變更本件起訴法條為刑法
    第二百七十六條第二項之業務過失致死罪，惟「刑法上所謂業務，係指個人基於
    其社會地位繼續反覆所執行之事務，包括主要業務及其附隨之準備工作與輔助事
    務在內。此項附隨之事務，並非漫無限制，必須與其主要業務有直接、密切之關
    係者，始可包含在業務概念中，而認其屬業務之範圍。上訴人以養豬為業，其主
    要業務係從事豬隻之生產、養殖、管理、載運、販賣等工作，倘上訴人並非經常
    駕駛小貨車載運豬隻或養豬所需之飼料等物，以執行與其養豬業務有直接、密切
    關係之準備工作或輔助行為，僅因欲往豬舍養豬，單純以小貨車做為其來往豬舍
    之交通工具，自不能謂駕駛小貨車係上訴人之附隨事務。」（最高法院八十九年
    台上字第八０七五號判例參照），訊據被告固不否認於前述案發時間其所騎乘之
    機車上載有其父黃榮華託其載運之水電工具，惟供稱「我從八十九年開始就常幫
    父親從工地把水電工具載回我內湖家中，我幫我父親載工具的次數不一定，是他
    沒空我才幫他載，案發當時我已經高中畢業，沒有工作，在等當兵待役中，只是
    幫我父親載東西而已」（本院九十二年七月二日訊問筆錄第三頁、同年十一月十
    七日審判筆錄第三頁參照），而於卷存證據資料內又無其他積極證據足以證明被
    告平日即係以騎乘機車載運其父親之水電工具為其主要業務或為附隨之準備工作
    與輔助事務，核諸前揭最高法院八十九年台上字第八０七五號判例意旨，公訴人
    認被告係該當於刑法第二百七十六條第二項業務過失致死罪之構成要件即有未洽
    ，惟本件原偵查檢察官即係以被告係涉犯刑法第二百七十六條第一項之過失致死
    罪嫌向本院聲請以簡易判決處刑，本院復於審判期日對被告告之以該過失致死之
    罪名使其辯解，用供其行使防禦權，本件公訴檢察官當庭變更之起訴法條自應變
    更。被告於肇事後，於警員前往現場處理時，在其上開犯行未為任何有偵查犯罪
    職權之公務員已知悉前，不逃避接受裁判而當場向警員自首，承認其為肇事人，
    有自首調查報告表一份附本院卷可稽，是被告既已向該管公務員申述犯罪事實，
    而不逃避接受裁判，已合於刑法第六十二條前段所定對於未發覺之犯罪自首而接
    受裁判之要件，應依該條規定減輕其刑。爰審酌被告其智識程度、品行、過失程
    度、犯後尚未與被害人家屬成立和解暨其犯後態度等一切情狀，量處如主文所示
    之刑。
據上論斷，應依刑事訴訟法第四百五十二條、第二百九十九條第一項前段、第三百條
，刑法第二百七十六條第一項、第六十二條前段，罰金罰鍰提高標準條例第一條前段
，判決如主文。
本案經檢察官陳焜昇到庭執行職務
中      華      民      國    九十二    年     十二     月      五      日
                                      臺灣臺北地方法院交通法庭
                                          審判長法  官  葉建廷
                                                法  官  陳婷玉
                                                法  官  林怡秀
右正本證明與原本無異。
如不服本判決，應於判決送達後十日內，向本院提出上訴狀（告訴人如不服本判決，
應向檢察官提出聲請，由檢察官斟酌是否提起上訴，不得直接向本院提起上訴，且上
訴期間之計算，係以檢察官收受本判決之時間為準，並非以告訴人收受本判決之時間
為準）。
                                                書記官  梁淑時
中      華      民      國    九十二    年     十二     月      五      日
附錄本案論罪科刑法條全文：
中華民國刑法第二百七十六條
因過失致人於死者，處二年以下有期徒刑、拘役或二千元以下罰金。
從事業務之人，因業務上之過失犯前項之罪者，處五年以下有期徒刑或拘役，得併科
三千元以下罰金。


司法院資訊處製作；財團法人民間司法改革基金會備份。
